【裁判字號】    89,婚,1001
【裁判日期】    900706
【裁判案由】    履行同居
【裁判全文】
臺灣高雄地方法院民事判決  九十年度婚字第一○○一號
    原      告  甲○○
    被      告  乙○○
右當事人間請求離婚事件，本院判決如左：
    主    文
原告之訴駁回。
訴訟費用由原告負擔。
    事    實
甲、原告方面：
  一、聲明：求為判決准原告與被告離婚。
  二、陳述：
      兩造係於民國八十八年一月十一日在大陸地區結婚之夫妻，婚後感情原本融洽
      ，未料自同年三月間起其即一反常態，經常深夜未歸，更在外居住不理家務，
      迭經親反勸告亦均無效，且其自同年五月間返回大陸後即均拒不來台，並由大
      陸地區電知要求離婚，兩造婚姻顯有重大不能維持之事由，為此乃依民法第一
      千零五十二條第二項之規定，請求判決兩造離婚。
  三、證據：提出結婚證、戶籍謄本等件為證，並聲請訊問證人郝林英妹。
乙、被告方面：本件不經言詞辯論，被告部分無事實之記載。
丙、本院依職權向內政部警政署入出境管理局調取被告入出境及入境申請資料。
    理    由
一、按訴狀送達後，原告不得將原訴變更或追加他訴，但有不甚礙被告之防禦及訴訟
    之終結之情形者，不在此限，民事訴訟法第二百五十五條第一項第七款定有明文
    。本件原告起訴原係請求被告應履行同居之義務，嗣於本院審理中乃變更請求為
    請准兩造離婚，此之變更尚不甚礙被告之防禦及訴訟之終結，揆諸上開規定，原
    告將原訴變更，尚為法之所許，合先敘明。
二、按夫妻之一方，為台灣地區人民，一方為大陸地區人民者，其結婚或離婚之效力
    ，依台灣地區之法律，台灣地區與大陸地區人民關係條例第五十三條定有明文。
    經查，本件被告即妻為大陸地區人民，原告即夫乃為中華民國國民乙節，此有戶
    籍謄本、結婚證等件附卷可按，今原告請求准許兩造離婚，依前揭規定，本件自
    應適用台灣地區之法律。
三、次按原告之訴，依其所訴之事實，在法律上顯無理由者，法院得不經言詞辯論，
    逕以判決駁回之，民事訴訟法第二百四十九條第二項訂有明文，另按大陸地區人
    民非經主管機關許可，不得進入台灣地區，而大陸地區人民申請進入臺灣地區，
    應備旅行證申請書、保證書等文件，且該保證書之保證人須為臺灣地區人民之有
    能力保證之親屬或代申請單位之負責人、有正當職業之公民者始得為之，臺灣地
    區與大陸地區人民關係條例第十條第一項、大陸地區人民進入台灣地區許可辦法
    第十三條、第十五條第一項亦分別著有規定。本件原告主張兩造係於上開時日在
    大陸地區結婚之夫妻，現婚姻關係仍存續中，而被告於返回大陸後迄不來台履行
    同居之義務，且在大陸地區亦要求離婚乙節，固據其提出戶籍謄本、結婚證等件
    ，且經其母即證人郝林英妹到庭證稱被告以原告無工作為由而請求離婚等語為證
    ，惟查，本件原告在被告於八十八年三月三十一日離台返回大陸後迄未向主管機
    關申請被告入境乙節，此為原告所自承，並有內政部警政署入出境管理局出入境
    紀錄在卷可稽，是本件被告因係大陸地區人民，未經主管機關許可本不得進入臺
    灣地區，而其入境之申請乃須備有在台灣地區之親屬等一人所出具之保證書始得
    為之，今原告既未為其辦理入境申請，或未出具保證書予被告持以申請入境，其
    因無法申請入境本即不能進入台灣地區以履行其與原告之同居義務，其未與原告
    同居係因兩岸現實狀況及原告未協助其申請入境以致，其不能同居自有正當之理
    由，自亦無惡意遺棄之主觀意圖，而原告復未提出兩造間另有何重大事由致難以
    維持婚姻之事實，從而，本件原告本於現存之夫妻關係依民法第一千零五十二條
    第二項之規定請求判決兩造離婚云云，其在法律上顯無理由，爰不經言詞辯論，
    逕以判決駁回原告之訴。
四、據上論結，本件原告之訴為無理由，合依民事訴訟法第二百四十九條第二項、第
    七十八條，判決如主文。
中      華      民      國    九十      年      七      月      六      日
                                    台灣高雄地方法院民事第五庭
~B法      官  黃宏欽
右為正本，係照原本作成。
如不服本判決，應於送達後廿日內，向本院提出上訴狀。
中      華      民      國    九十      年      七      月      六      日
~B法院書記官  張乃昇


司法院資訊處製作；財團法人民間司法改革基金會備份。
